臺灣高等法院臺南分院刑事裁定
110年度抗字第85號
抗  告  人  
即  受刑人  陳中田



上列聲請人因受刑人數罪併罰有二裁判以上，聲請定其應執行之
刑，本院裁定如下：
    主  文
原裁定撤銷。
陳中田犯附表所示各罪所處之刑，應執行有期徒刑拾年。
    理  由
一、抗告意旨略以：原裁定有違比例原則，抗告人所犯附表所示
    各罪，所處刑度總和為12年3月，原裁定定應執行刑為12年
    ，實有違公平及比例原則。
二、法院就被告所犯各罪所處之徒刑，合併定其應執行刑時，應
    在所適用法律規定目的及其秩序理念指導之外部性及內部性
    界限內，基於刑罰經濟與責罰相當之理性刑罰政策，綜合考
    量行為人所犯數罪所反映出之人格特性，兼衡刑罰規範目的
    、整體犯罪非難評價、各罪關連性及所侵害之法益等面向，
    採對其中最重刑嚴厲化之限制加重原則，所為給予適度恤刑
    折扣之特別量刑過程，並非必須一律僵固地僅按其宣告刑累
    計刑期之比例換算或折計以定之（最高法院109年度台上字
    第3000號判決意旨參照）。法律上屬於自由裁量之事項，有
    其外部性界限及內部性界限，並非概無拘束。數罪併罰有二
    裁判以上宣告多數有期徒刑者，依刑法第53條、第51條第5 
    款之規定「於各刑中之最長期以上，各刑合併之刑期以下，
    定其刑期。但不得逾三十年。」係採「限制加重原則」規範
    執行刑之法定範圍，為其定刑之外部界限。乃因一律將宣告
    刑累計執行，刑責恐將偏重而過苛，不符現代刑事政策及刑
    罰之社會功能，而有必要透過定應執行刑程序，授權法官對
    被告本身及所犯各罪為總檢視，進行充分而不過度之評價，
    以妥適調整之（最高法院109年度台抗字第1930號裁定意旨
    參照）。而定應執行刑，採限制加重原則，授權法官綜合斟
    酌被 告犯罪行為之不法與罪責程度、各罪彼此間之關聯性
    （例如數罪犯罪時間、空間、各行為所侵害法益之專屬性或
    同一性、數罪對法益侵害之加重效應等）、數罪所反應被告
    人格特性與傾向、對被告施以矯正之必要性等，妥適裁量最
    終具體應實現之刑罰，以符罪責相當之要求。因此，法院於
    酌定執行刑時，應綜合上開條件，為妥適之裁量，俾符合實
    質平等原則，並於裁判內說明其裁量之理由，否則即有裁判
    不備理由之違法（最高法院 109年度台抗字第1905號裁定意
    旨參照）。
三、經查：
㈠、抗告人因附表所示案件，經先後判處如附表所示之刑，並均
    經分別確定在案，有各該判決書及臺灣高等法院被告前案紀
    錄表可稽，臺灣臺南地方檢察署檢察官以原審法院為最後事
    實審法院，聲請定應執行刑，並檢附抗告人數罪併罰聲請狀
    ，經原審法院審核結果，認聲請為正當，依刑事訴訟法第47
    7條第1項，刑法第53條、第51條第5款，裁定合併應執行刑
    有期徒刑12年。
㈡、抗告人所犯如附表所示各罪所宣告之刑，其中最長期者為編
    號8所示有期徒刑7年2月，以各罪刑期全部加總為外部界限
    。其中編號1至5所示罪刑，曾經原審法院以109年度聲字第2
    6號裁定應執行有期徒刑2年確定；編號7至9所示罪刑，經原
    確定判決應執行有期徒刑8年5月確定，依不利益變更禁止原
    則之內部界限，本件應執行刑不得超過前開原審法院109年
    度聲字第26號、編號7至9原確定判決所定之應執行刑，及附
    表編號6、10、11所示宣告刑之加總，即有期徒刑12年3月。
    原裁定定應執行為有期徒刑12年，係以上開刑度加總後酌減
    3月為應執行之刑，屬於高度之應執行刑，自應有採取此等
    不利於受刑人定刑方式之充分理由，然依原裁定於裁定理由
    中說明：受刑人所犯如附表編號1 至5 、編號9 所示轉讓禁
    藥犯行，以及編號7 、8 所示販賣第二級毒品犯行，各別均
    非屬偶發性之行為，所犯各罪侵害之法益、罪質亦各具相同
    性，且時間相近，衡量受刑人之責任與整體刑法目的及相關
    刑事政策，依刑法第51條所定限制加重原則，及多數犯罪責
    任遞減原則」等語，既已考量附表編號1至5、7至9所示犯行
    ，具有犯罪性質、手段之同質性，且時間相近，則數罪併罰
    之定應執行刑，屬特別量刑過程，並非數罪刑度之總和，須
    就全部定刑案件，以行為人之責任再為整體之檢視及評價，
    如不分案件類型，均以加總後酌減方式定刑，於行為人所犯
    數罪之犯罪類型相同情況下，因併合處罰時非難重複程度較
    高，即應酌定較低之應執行刑，以免過度或重複之評價，然
    原裁定卻僅於合併定應執行刑之內部界限內，酌減3月，與
    其上開理由實有矛盾之處。
㈢、本院抗告人附表編號1至5、編號7、8、9所示犯罪，犯罪時間
    均在107年3月至108年1月間，屬同一時期之犯罪，且犯罪對
    象有所重疊，足見抗告人該部分之犯罪，係於密集時間內反
    覆發生，而毒品犯罪之發生，多出於行為人對毒品之病態性
    依賴而反覆沾染，更因此衍生其他轉讓、販賣毒品之犯罪，
    於犯罪性質上具有反覆發生之特性，並非受刑人有何特別之
    惡性，而需科以長期之自由刑促其矯正。是以，附表編號1
    至5及7至9所示罪刑，分別經原審法院以109年度聲字第26號
    裁定及原確定判決定應執行之刑，嗣經檢察官再就上開罪刑
    與附表編號6、10、11之罪刑，聲請定應執行刑，仍應就附
    表所示罪刑，另為整體之觀察，基於定應執行刑恤刑之功能
    ，進行充分而不過度之評價，原裁定僅於前開刑期加總之內
    部界限內，酌減3月，其裁量權之行使難謂妥適，應予撤銷
    。
四、裁判確定前犯數罪者，併合處罰之；數罪併罰，有二裁判以
    上者，依第51條規定，定其應執行之刑。又依刑法第53條應
    依刑法第51條第5 款之規定定其應執行刑者，由該案犯罪事
    實最後判決之法院檢察官聲請該法院裁定之，刑法第50條第
    1 項前段、第53條，刑事訴訟法第477 條第1 項分別定有明
    文。檢察官以原審法院為最後事實審法院聲請定其應執行之
    刑，核屬正當。又附表所示各罪，除編號1、2、3、4、5所
    示各罪，為得易服社會勞動之罪，編號10、11為得易科罰金
    之罪，其餘均屬不得易服社會勞動、易科罰金之罪，受刑人
    具狀請求就附表所示之罪刑，合併定其應執行之刑，有數罪
    併罰聲請狀在卷可稽，是聲請人就附表所示各罪刑聲請定其
    應執行之刑，於法並無不合，而原審法院既已就本案各罪之
    執行刑為實體審酌，本院自為裁定並無損受刑人之審級利益
    。爰於附表所示各罪定應執行刑之外部界限及內部界限內，
    考量附表編號1至5、7至9、11所示犯罪，屬毒品相關犯罪，
    行為態樣雖有不同，然均屬散播毒品、禁藥或持有之行為，
    且與抗告人之毒癮相關，犯罪時間相近且密集；編號6部分
    為槍砲犯罪，編號10恐嚇取財犯罪，犯罪性質及手段與毒品
    犯罪均有不同，及考量刑罰矯正被告惡性及社會防衛功能等
    因素，定其應執行之刑如主文所示。至於附表編號5之犯罪
    日期漏載107年6月19日，因不影響聲請之合法性，逕予更正
    ，併此敘明。
五、應適用之法律：刑事訴訟法第413條、第477條第1項，刑法
    第50條第2項、第53條、第51條第5款。　　　　
中　　華　　民　　國　　110 　年　　2 　　月　　24　　日
                 刑事第一庭     審判長法  官　楊清安
                                      法  官　陳珍如
                                      法　官  蕭于哲
以上正本證明與原本無異。
如不服本裁定，應於收受本裁定後五日內向本院提出再抗告狀。
　　　　　                            書記官　徐振玉  
中　　華　　民　　國　　110 　年　　2 　　月　　24　　日